【裁判字號】    95,交聲,793
【裁判日期】    950918
【裁判案由】    違反道路交通管理處罰條例聲明異議
【裁判全文】
臺灣臺北地方法院交通事件裁定        95年度交聲字第793號
原處分機關  台北市交通事件裁決所
異議人即
受處分人    甲○○
上列異議人即受處分人因違反道路交通管理處罰條例案件，對於
台北市交通事件裁決所民國95年8 月16日所為之處分（原處分：
北市裁二字第裁22-1AA523600號），暨95年8 月17日所為之處分
（原處分：北市裁三字第裁22-A00000000號），聲明異議，本院
裁定如下：
    主  文
異議駁回。
    理  由
一、按機器腳踏車行駛之車道及轉彎，應依標誌或標線之規定行
    駛，而汽車停車時，在設有禁止停車標誌、標線之處所不得
    停車，道路交通安全規則第99條第1 項、第112 條第4 款定
    有明文。復按機器腳踏車駕駛人爭道行駛，而不在規定車道
    行駛者，處新台幣（下同）600 元以上1800元以下罰鍰，並
    記違規點數1 點，而汽車駕駛人，如在設有禁止停車標誌、
    標線之處所停車者，處600 元以上1200元以下罰鍰（道路交
    通管理處罰條例第45條第13款、第63條第1 項第1 款、第56
    條第1 項第4 款分別定有明文。
二、本件異議人即受處分人甲○○駕駛其所有之TM3－376號輕型
    機車（下稱系爭機車）先於民國94年6 月28日10時10分許在
    台北市○○路○ 段2-2 號人行道設有禁止停車標誌處所違規
    停車，經台北市停車管理處依道路交通管理處罰條例第56條
    第1 項第4 款掣單舉發在禁止停車標誌之處所停車，復於94
    年11月2 日8 時14分許，經台北市政府警察局大安分局依前
    開條例第45條第13款逕行舉發在台北市○○○路、新生南路
    口不在規定車道行駛，而違規行駛公車專用道，嗣受處分人
    於95年7 月20日經原處分機關函轉向原舉發單位台北市停車
    管理處申訴，經原舉發單位函覆，系爭機車違規事實明確，
    本案依法舉發並無違誤之處，而台北市政府警察局大安分局
    前開舉發，因受處分人遷移不明退回，原處分機關同意以低
    額裁處，並以受處分人違反前述道路交通管理處罰條例第56
    條第1 項第4 款、第45條第13款規定之行為，依違反道路交
    通管理事件統一裁罰標準表，分別於95年8 月16日、17日裁
    處受處分人罰鍰600 元、600 元，前開不在規定車道行駛之
    違規行為，並依上開條例第63條第1 項第1 款之規定，記違
    規點數1 點。
三、訊據受處分人固不否認確有於94年6 月28日10時10分許，將
    系爭機車停放在台北市○○路○ 段2-2 號附近，復於94年11
    月2 日8 時14分許，駕駛系爭機車行經台北市○○○路、新
    生南路口之公車專用道，惟矢口否認有前開之違規事實，其
    辯稱意旨略以：
  （一）94年6 月28日10時10分許，確有將系爭機車停放在台北
        市○○路○ 段之停車格內，然而，事後卻被他人移動至
        非停車格之位置，導致系爭機車被舉發違規停車。
  （二）94年11月2 日8 時14分許，我駕駛系爭機車行經台北市
        ○○○路、新生南路口時，適有一部大型貨車（3 噸半
        ）速度很快的從和平東路右轉新生南路之慢車道，我為
        了要閃躲該台貨車，才會將系爭機車騎乘到公車專用道
        上。
四、本院查：
  （一）受處分人所騎乘之系爭機車確有於94年6 月28日10時10
        分許，違規停放在台北市○○路○ 段2-2 號附近之設有
        禁止停車標誌之處所，除有台北市停車管理處之採證相
        片2 紙在卷可稽外，並有台北市停車管理處95年8 月3
        日北市停四字第09534363900 號函在卷可稽。
  （二）受處分人雖以前開情詞置辯，並舉出證人即其弟邱劉晉
        為證，證明系爭機車停放在台北市○○路○ 段之停車格
        內，確有遭他人移動等情，然而，受處分人於本院調查
        時供稱：「在濟南路停車的那天，我弟弟也在現場，因
        為我弟弟邱劉晉也與我做同樣的工作，所以這件事我的
        弟弟也知情。」、「我與我弟弟做快遞的工作，從本件
        開始之前1 、2 年就開始做了。跑業務的時候，是有分
        組的，我是與我弟弟一直都是同一組，與我弟弟都是同
        時候騎乘一部機車，並非是騎乘不同的機車」、「我弟
        弟是說他當天有事情要辦，所以才會坐我的機車過去那
        邊，因為我弟弟他沒有機車」、「我去潘維剛服務處送
        貨的時候，我弟弟是直接去便利商店那邊順便買香煙，
        我弟弟就在那邊等我下來，後來我下來之後，我與我弟
        弟就去停車的地方，後來我就送我弟弟去萬華那邊去拿
        他的手機回來，剛才我說我弟有事情就是有這個事情」
        等語（見本院95年9 月6 日訊問筆錄），關乎此，經本
        院於當日調查時，以隔離訊問之方式，質之證人邱劉晉
        ，證人邱劉晉卻供稱：我並沒有與我哥從事快遞工作，
        當天我是因為沒有事做，就去找我哥，我就會陪同他去
        ，當時我只是純粹無聊陪同我哥去，並非是幫公司去送
        這個快遞，我沒有與我哥哥同一家公司，怎麼會與他同
        一組呢，當天我是陪我哥哥從快遞公司一起去的，是我
        去快遞公司找他，我哥哥載我過去，我哥哥送東西過去
        ，我有跟他一起坐電梯上樓等語（同前筆錄），兩相此
        較，證人邱劉晉果真如其所證，確有隨同受處分人於前
        開時間一同前往台北市○○路○ 段，並知悉受處分人確
        有將系爭機車停放在停車格內，為何對於證人邱劉晉與
        受處分人是否在同一家公司上班、事發當天為何會一同
        前往之原因為何、是否有一同坐電梯上去客戶處等情，
        2 人所供，均完全不相符合，足證證人邱劉晉前開所證
        ，顯係事後迴護受處分人甲○○之詞，不足採信，受處
        分人供稱證人邱劉晉知悉此事云云，亦屬無稽，不足採
        憑。
  （三）受處分人雖復辯稱：系爭機車遭他人移動時，由於避震
        器故障，會漏油，因此採證相片地上即有漏油痕跡云云
        ；衡諸一般經驗法則，系爭機車之避震器如真有故障而
        會漏油之現象，則系爭機車在遭他人移動時，其漏油痕
        跡必將是連續且密集，其停放之位置，亦勢將會遺留下
        大片油漬，然而，觀諸前開採證相片有關系爭機車停放
        位置之四周，地上固有斑點，可是該等斑點不僅顏色不
        一，而且亦未有連續密集的現象，反而是形狀不一、稀
        稀落落，再者，系爭機車停放之位置附近，亦未遺留下
        大片油漬，則受處分人辯稱：系爭機車確遭他人移動始
        違規云云，顯與事理有違，不足採信。
  （四）受處分人於94年11月2 日8 時14分許，駕駛系爭機車行
        駛台北市○○○路、新生南路口之公車專用道之事實，
        除有台北市政府警察局舉發違反道路交通事件通知單（
        北市警交大字第A00000000 號）在卷可稽外，復有事發
        當時之連續採證相片5 紙在卷可憑。
  （五）受處分人雖以前開情詞置辯，否認其有違規行駛公車專
        用道之故意，惟參之證人即舉發員警乙○○於本院調查
        時證稱：「我看我拍照底片，當時我取締這部車（按即
        系爭機車）新生南路往北的最後一張照片，表示已經行
        駛一段時間了，不可能有大貨車右轉．．．」、「若旁
        邊有一台小型車在路邊上，而機車為了閃避的話，這些
        我都不拍。且從這張相片看不出來是閃避，因為他已經
        是行駛在公車專用道最內側了．．．」、「如果貨車真
        的右轉進來的話，會有一個角度，若受處分人要閃避的
        話，那台小貨車我還是照的到」等語（見本院95年9 月
        11日訊問筆錄），復觀之台北市政府警察局大安分局前
        開採證相片，系爭機車已行駛在公車專用道之最內側，
        且旁邊並無大貨車佔據在旁邊慢車道，衡諸一般常情，
        受處分人駕駛系爭機車果真要閃躲慢車道上之大貨車，
        理當在閃避後，必需即刻從公車專用道切入慢車道，然
        而，受處分人駕駛系爭機車卻行駛在公車專用道之最內
        側，且毫無要準備匯入慢車道之跡象，除此之外，參照
        證人乙○○所為之連續採證相片5 紙，亦無受處分人所
        指之大貨車出現，在在均顯示受處分人前開所辯，與事
        實不符，而為事後卸責之詞，不足採取。
  （六）基上，受處分人前開之違規事實已臻明確。
五、綜上所述，受處分人駕駛系爭機車確有前開之違規行為，原
    處分機關依據道路交通管理處罰條例第56條第1 項第4 款、
    第45條第13款規定之行為，依違反道路交通管理事件統一裁
    罰標準表，分別裁處受處分人罰鍰600 元、600 元，前開不
    在規定車道行駛之違規行為，並依上開條例第63條第1 項第
    1 款之規定，記違規點數1 點，核無違誤，受處分人之異議
    為無理由，應予駁回。
據上論斷，應依道路交通案件處理辦法第19條，裁定如主文。
中    華    民    國    95    年    9     月    18    日
                  交通法庭  法  官  蔡守訓
上正本證明與原本無異。
如不服本裁定，應於裁定送達後5日內向本院提出抗告狀。
                            書記官  張漪蕙
中    華    民    國    95    年    9     月    18    日


司法院資訊處製作；財團法人民間司法改革基金會備份。
